臺灣高等法院刑事判決
110年度交上易字第148號
上  訴  人  
即  被  告  徐芝如



上列上訴人因公共危險案件，不服臺灣桃園地方法院109年度審
交易字第341號，中華民國109年12月18日第一審判決（起訴案號
：臺灣桃園地方檢察署109年度偵字第19507號），提起上訴，本
院判決如下：
    主  文
上訴駁回。               
    事實及理由
一、本案經本院審理結果，認第一審以上訴人即被告徐芝如（下
    稱被告）所為係犯刑法第185條之3第1項第1款之吐氣所含酒
    精濃度每公升0.25毫克以上而駕駛動力交通工具罪，被告前
    因公共危險案件，經原審法院以107年度審交易字第18號判
    決有期徒刑6月確定，於民國107年12月18日執行完畢，5年
    以內故意再犯本案有期徒刑以上之罪，構成累犯，考量被告
    所為構成累犯之犯罪紀錄，與本案犯罪類型完全相同，可徵
    被告對為刑罰反應力薄弱，並參酌司法院釋字第775號解釋
    意旨，認適用刑法第47條規定加重其最低本刑，並無罪刑不
    相當之情形，依刑法第47條第1項規定加重其刑。審酌被告
    明知酒精成分對人之意識能力有相當程度之影響，酒後駕車
    對其本身及一般往來之公眾均具有高度危險性，竟於酒後吐
    氣所含酒精濃度為每公升0.287毫克，騎乘機車上路，不僅
    漠視個人安危，更罔顧同為使用道路之公眾安全，且被告前
    已有高達9次酒後駕駛動力交通工具之公共危險犯行之紀錄
    ，有本院被告前案紀錄表在卷可按，仍再為本案犯行，足認
    被告自制力薄弱，所為應予非難，並審酌被告犯後否認犯行
    之態度，及被告所陳之智識程度、家庭經濟、生活狀況等一
    切情狀，量處有期徒刑8月。經核原判決之認事用法並無違
    誤，量刑亦稱妥適，應予維持，並引用第一審判決書記載之
    事實、證據及理由（如附件）。
二、被告上訴意旨於本院審理時稱：知道錯了，請法院從輕量刑
    等語。
三、按刑之量定，乃法律賦予法院自由裁量之事項，倘於科刑時
    ，已以行為人之責任為基礎，並斟酌刑法第57條所列各款事
    項，而未逾越法定刑度，即難謂違法。本案被告所犯之罪，
    法定刑為2年以下有期徒刑，得併科新臺幣20萬元以下罰金
    ，而被告先前已有多次酒駕判刑紀錄，其中於106年間犯公
    共危險犯行，經臺灣桃園地方法院於107年5月7日以107年度
    審交易字第18號判決有期徒刑6月確定，甫於107年12月18日
    徒刑執行完畢出監，即又多次犯相同公共危險犯行，經臺灣
    桃園地方法院先後於109年7月8日以109年度交簡字第3號判
    決有期徒刑4月確定，及經本院於109年8月19日以109年度交
    上易字第214號判決上訴駁回確定（原審為臺灣桃園地方法
    院以108年度審交易字第904號判決處有期徒刑6月）等節，
    有本院被告前案紀錄表在卷可按。詎被告仍不思警惕，仍未
    認知酒後駕車之危險性，率性而為竟再犯同一罪名，構成累
    犯而依法應加重其刑，且於偵查及原審空言否認駕車前有服
    用酒類或食用含酒精成分食物等，於本院審理中雖稱「知道
    錯了」，猶稱：「不知道吃到什麼東西，酒測是0.28毫克」
    云云之態度，其犯後是否真有認清酒後駕車之危險性，是否
    如其所言確有悔意，顯有可疑，本案幸經員警即時攔停被告
    而未肇事釀禍，但惡性不輕，則原判決審酌一切情狀，量處
    有期徒刑8月，難認有何量刑過重之情事。另被告上訴狀所
    載其遭警方攔停是因未戴安全帽，當時之意識、行為均未因
    酒精受影響云云，然刑法第185條之3第1項不能安全駕駛罪
    係屬抽象危險犯，不以發生具體危險為必要，並以酒精濃度
    標準值，作為認定「不能安全駕駛」之判斷標準，而得以有
    效遏阻酒醉駕車事件發生，因此，僅需行為人認識其體內已
    有酒精成分殘留而足以影響其駕駛行為，對於公眾往來安全
    存在潛在威脅，卻仍執意駕駛動力交通工具，並欲行駛於可
    供不特定多數人通行之道路或場所，即已滿足該罪之主觀構
    成要件，行為人主觀上是否認識或預見，在所不問，即體內
    酒精濃度之多寡，非經攔檢或就醫時之儀器檢測，一般人本
    無從知悉其數值高低，尤其既非屬構成要件要素，縱於行為
    當時對於其吐氣中所含酒精濃度數值多寡未必已有清楚認識
    ，仍無礙於犯罪成立之認定。是被告縱使當時因未配戴安全
    帽為警攔下，但警方會對其進行酒精濃度測試，則是發現被
    告臉色潮紅，身上並有酒氣情狀而進行測試，業據證人劉家
    瑋於原審證述在卷（見原審卷第51頁），可認被告騎車上路
    前確實有食用含有酒精成分之物甚明，是被告稱其騎乘機車
    當時意識、行為均未受酒精影響云云，並不足採。
四、綜上，被告上訴意旨，所執前詞，請求從輕量刑，為無理由，應予駁回。
據上論斷，應依刑事訴訟法第368條、第373條，判決如主文。
本案經檢察官王柏淨提起公訴，檢察官卓俊吉到庭執行職務。
中　　華　　民　　國　　110 　年　　8 　　月　　19　　日
                  刑事第十四庭  審判長法　官  黃斯偉
                                      法　官  許泰誠
                                      法　官  程克琳
以上正本證明與原本無異。
不得上訴。
                                      書記官  劉靜慧
中　　華　　民　　國　　110 　年　　8 　　月　　19　　日
附件：
臺灣桃園地方法院刑事判決　　　　　109年度審交易字第341號
公　訴　人　臺灣桃園地方檢察署檢察官  
被　　　告　徐芝如　女　（民國00年0月00日生）
                    身分證統一編號：Z000000000號
                    住○○市○○區○○○路0段00巷0弄0號6樓
上列被告因公共危險案件，經檢察官提起公訴（109年度偵字第1
9507號），本院判決如下：
    主  文
徐芝如駕駛動力交通工具而有吐氣所含酒精濃度達每公升零點二
五毫克以上情形，累犯，處有期徒刑捌月。
    事  實
一、徐芝如明知飲酒吐氣所含酒精濃度達每公升0.25毫克以上，
    不得駕駛動力交通工具，竟於民國109年5月26日下午6時40
    分前某時，在不詳地點飲用酒類逾量後，未待體內酒精成分
    消退，即基於酒後駕駛動力交通工具之犯意，於109年5月26
    日下午6時50分許，自位在桃園市○○區○○○路0段00巷0弄0號6
    樓住處前騎乘車牌號碼000-0000號重型機車上路，嗣於同日
    下午7時5分許，行經桃園市○○區○○路000號對面因未戴安全
    帽而為警攔檢，並於同日下午7時35分許，測得其呼氣酒精
    濃度測試達每公升0.287毫克。
二、案經桃園市政府警察局楊梅分局報告臺灣桃園地方檢察署檢
    察官偵查起訴。
    理  由
壹、證據能力部分按被告以外之人於審判外之言詞或書面陳述，
    除法律有規定者外，不得作為證據；又被告以外之人於審判
    外之陳述，經當事人於審判程序同意作為證據，法院審酌該
    言詞陳述或書面陳述作成時之情況，認為適當者，亦得為證
    據；當事人、代理人或辯護人於法院調查證據時，知有第15
    9條第1項不得為證據之情形，而未於言詞辯論終結前聲明異
    議者，視為有前項之同意，刑事訴訟法第159條第1項、第15
    9條之5分別定有明文。經查，本判決下列所引用被告以外之
    人於審判外之陳述，檢察官、被告於本院準備程序時對於其
    證據能力均不爭執，且迄於言詞辯論終結前亦未聲明異議，
    本院審酌上開證據資料作成時之情況，尚無違法不當及證明
    力明顯過低之瑕疵，而認為以之作為證據應屬適當，依刑事
    訴訟法第159條之5規定，應認前揭證據資料均有證據能力。
    至於本判決其餘所依憑認定被告犯罪事實之各項非供述證據
    ，本院亦查無有何違反法定程序取得之情形，依刑事訴訟法
    第158條之4規定反面解釋，均具有證據能力。
貳、得心證之理由：
一、訊據被告固坦承有於109年5月26日下午7時5分許，行經桃園
    市○○區○○路000號對面為警攔檢，並於同日下午7時35分許，
    測得其呼氣酒精濃度測試達每公升0.287毫克之事實，然矢
    口否認有何酒後駕車犯行，辯稱：我那天回家吃飯，沒有喝
    酒，晚餐食物都沒有加酒的料理，怎麼會測出酒測值等語（
    詳本院卷38頁）。經查：
(一)被告於前揭時、地，騎乘車牌號碼000-0000號重型機車行經
    桃園市○○區○○路000號對面為警攔檢，並於同日下午7時35分
    許，並對被告實施酒精濃度檢測，測得其吐氣所含酒精濃度
    達每公升0.287毫克之事實，業據被告坦認在卷（詳桃園地
    檢偵字卷第21頁背面），並有桃園市政府警察局舉發違反道
    路交通管理事件通知單、桃園市政府警察局道路當事人酒精
    測定記錄表、車輛詳細資料報表附卷可稽，上開事實，首堪
    認定。
(二)證人即桃園市政府警察局楊梅分局草湳派出所警員劉嘉偉於
    審理中到庭證稱:我有於109年5月26日下午7時時，因被告騎
    乘機車未載安全帽而攔查被告，攔查被告時，被告臉色潮紅
    ，身上有酒氣，有給予被告15分鐘休息、漱口，酒測器歸零
    後，對被告進行酒測，對被告進行酒測前，有詢問被告有無
    喝酒，被告當時說詞反覆，一下說有喝一點，一下又說沒有
    喝等語(詳本院卷50至51頁)，而被告亦自承確有騎車未戴安
    全帽而遭證人劉嘉偉攔查，對警察向其實施酒測之過程無意
    見等情(詳本院卷39、52頁)，衡諸證人劉嘉偉身為員警，理
    當應知須依法執行公權力，若無故入人於罪，有受刑事訴追
    及處罰之可能，且於本院審理程序中以證人身分具結作證，
    復與被告無嫌隙存在，誠無必要冒刑法偽證罪重罪之風險，
    虛編杜撰不實情節設詞誣陷之必要，故證人劉嘉偉前開證述
    ，應堪採信，另有桃園市政府警察局道路當事人酒精測定記
    錄表附卷可證，是被告於接受員警酒測前，確有騎乘機車未
    戴安全帽而為警攔查，因警認被告臉色潮紅且有酒氣始對被
    告實施酒測，而測得被告呼氣酒精濃度測試達每公升0.287
    毫克之事實，堪認為真，是被告於上揭時間、地點遭證人劉
    嘉偉攔查之際，已有飲酒後顯示之臉色潮紅及有酒氣之情形
    ，而被告經警測得之呼氣酒精濃度測試達每公升0.287毫克
    ，益徵被告於為警攔查前確已有飲酒，故其辯稱當天晚餐沒
    有飲酒云云，當係卸責之詞，並無所據，難信為真。
(三)綜上所述，是本案事證明確，被告犯行洵堪認定，應予依法
    論科。
三、論罪科刑：
(一)核被告所為，係犯刑法第185條之3第1項第1款不能安全駕駛
    動力交通工具罪。
(二)查被告前因公共危險案件，經本院以107 年度審交易字第18
    號判決判處有期徒刑6 月確定，於107 年12月18日執行完畢
    出監乙節，有臺灣高等法院被告前案紀錄表1 份在卷可稽，
    其於受有期徒刑之執行完畢後，5 年以內故意再犯本案有期
    徒刑以上之罪，為累犯，是考量被告上開構成累犯之犯罪紀
    錄，與本案犯罪類型完全相同，足徵被告對刑罰反應力之薄
    弱，並參酌司法院大法官釋字第775 號解釋意旨，認適用刑
    法第47條累犯加重之規定加重其最低本刑，並無罪刑不相當
    之情事，爰依刑法第47條第1 項規定，就被告所犯之罪加重
    其刑。
(三)爰審酌被告明知酒精成分將對人之意識能力造成相當程度之
    影響，且酒後駕車對其本身及一般往來之公眾均具有高度危
    險性，猶於酒後呼氣所含酒精濃度達每公升0.287 毫克而不
    能安全駕駛動力交通工具之狀況下，騎乘重型機車行駛於道
    路上，既漠視自己安危，復罔顧公眾安全，況查被告前已有
    10次酒後駕車之公共危險前案紀錄，有上揭前案紀錄表在卷
    可考，竟仍不知悔改，再為本件相同犯行，顯見被告自制力
    薄弱，所為應予非難及犯後否認犯行之犯後態度，兼衡其教
    育程度為國中畢業，家庭經濟狀況小康等一切情狀，量處如
    主文所示之刑，以示懲儆。
據上論斷，應依刑事訴訟法第299 條第1 項前段，判決如主文。
本案經檢察官王柏淨提起公訴，檢察官林曉霜到庭執行職務。
中    華    民    國   109    年    12    月    18    日
                        刑事審查庭  法  官  林慈雁
以上正本證明與原本無異。
如不服本判決應於收受送達後20日內向本院提出上訴書狀，並應
敘述具體理由；其未敘述上訴理由者，應於上訴期間屆滿後20日
內向本院補提理由書(均須按他造當事人之人數附繕本)「切勿逕
送上級法院」。
                                    書記官  邱汾芸
中　　華　　民　　國　 109　　年　　12　　月　　21　　日
附錄論罪法條：
中華民國刑法第185條之3
駕駛動力交通工具而有下列情形之一者，處2年以下有期徒刑，
得併科20萬元以下罰金：
一、吐氣所含酒精濃度達每公升零點二五毫克或血液中酒精濃度
    達百分之零點零五以上。
二、有前款以外之其他情事足認服用酒類或其他相類之物，致不
    能安全駕駛。
三、服用毒品、麻醉藥品或其他相類之物，致不能安全駕駛。因
    而致人於死者，處3年以上10年以下有期徒刑；致重傷者，
    處1年以上7年以下有期徒刑。
曾犯本條或陸海空軍刑法第54條之罪，經有罪判決確定或經緩起
訴處分確定，於五年內再犯第1項之罪因而致人於死者，處無期
徒刑或5年以上有期徒刑；致重傷者，處3年以上10年以下有期徒
刑。